臺灣高等法院臺中分院刑事裁定　
111年度聲再字第187號
再審聲請人  
即受判決人  林昭男



上列再審聲請人因毒品危害防制條例案件，對於本院108年度上
訴字第2077號中華民國109年1月22日第二審確定判決（第一審判
決案號：臺灣臺中地方法院107年度訴字第152號，起訴案號：臺
灣臺中地方檢察署106年度偵字第22823號），聲請再審，本院裁
定如下：
    主  文
再審之聲請駁回。
    理  由
一、再審聲請人即受判決人林昭男(下稱聲請人)聲請意旨略以：
  ㈠聲請人依刑事訴訟法第420條第1項第2款，原判決所憑之證言
    ，鑑定或通譯已證明其為虛偽者，聲請再審：
　⒈本案源由為聲請人的朋友即證人○○○(下稱○○○)因另案因素，
    於民國106年8月17日凌晨1時20分，在臺中市○○○路○段000號
    米奇汽車旅館103號房間，經警持臺灣臺中地方檢察署(下稱
    臺中地檢署)核發之拘票緝獲，聲請人亦在場因施用毒品而
    遭逮捕。○○○於單獨警詢時，指證聲請人為販賣第一級毒品
    之上游，意圖以不實證詞換得自己得依毒品危害防制條例第
    17條第1項之寬典，從而聲請人遭檢察官以○○○之證詞，及兩
    人於106年6月16日下午2時57分35秒及106年6月27日凌晨2時
    10分26秒之通訊內容為佐證，以毒品危害防制條例第4條第1
    項之販賣第一級毒品罪提起公訴，經本院判決判處有期徒刑
    15年8月，並經最高法院駁回上訴。
  ⒉然本案審理過程，○○○曾於法院審理時翻供，推翻自己原供詞
    ，改辯稱為其與聲請人為合資購買，其理由為若合購金額較
    大，所取得毒品數量亦會較多，況且兩人依此模式亦非第一
    次合資購買等語。惟前述證詞卻遭法院以事後迴護聲請人為
    由，而不予採納。據此可顯見本案之事證並未有明確之佐證
    ，僅依賴單一搖擺之說詞，致聲請人被科以極重之罪責，諸
    多偏頗及待證之事均未究查之。再依「證據有疑，利於被告
    」之狀況下，在證據不足以定罪之餘，更應更詳盡調查所有
    疑點，儘可能以公平公正的態度，審理個案以維護憲法賦予
    之權利。
  ⒊查○○○證稱「是我自己向被告買毒品，我先請被告幫我調，我
    再去被告住處，被告將我要的海洛因分給我，我再交錢給被
    告，這次是我向被告拿海洛因及甲基安非他命兩種毒品各新
    臺幣(下同)1,000元，也就是被告幫我購買毒品後再分給我
    。被告一次買入2種毒品，也一起交給我2種毒品，交易地點
    是被告住處，時間為當日下午3時40分左右」等語，有二種
    說詞版本：⑴是我自己向被告買品、⑵我先請被告幫我調，我
    再去被告住處，在被告住處，被告將我要的海洛因分給我，
    我再交錢給被告。若依版本⑴聲請人是被○○○指證販賣海洛因
    給○○○，但同一段對話中，版本⑵卻是○○○坦承是他請聲請人
    調貨，再分一半給他，在此二版本之對照爭執中，版本⑴為
    販賣一級毒品，版本⑵即為合購性質。但本案確係由聲請人
    購入後，以無利差、無量差的情況下，直接分給○○○，再拿
    取先墊付的價金2,000元，這行為無營利性，亦無價差之利
    潤的問題，僅有聲請人先行購買毒品，應以違反毒品危害防
    制條例第7條「引誘他人施用毒品罪」來論處。據此得援用
    刑事訴訟法第420條第1項第2款、第6款之規定，審酌詳細證
    詞比對。且○○○因他案販賣第一級毒品之案情及發生時間，
    亦有查證之必要。
  ⒋復參以○○○於臺灣○○地方法院108年4月25日審判筆錄第16頁之
    證詞，○○○已於他案遭另案證人○○○指證其販賣毒品之事實，
    再於本案遭緝獲後，以絕對虛偽的證詞誤導本案審判方向，
    從他案警詢筆錄、偵訊筆錄，○○○為求自保，先以自白認罪
    ，再以配合交出上游，舉措均為取得得毒品危害防制條例第
    17條第1項、第2項之減刑寬典。請詳查○○○他案之警詢、偵
    訊時間，均早於聲請人與○○○因本案緝獲的時間及他案指證
    時間前，確認○○○為虛偽證詞的主張及意圖，為擺脫他案重
    判之刑責。
  ⒌本案○○○供述前後不一，其另涉販賣他人毒品，意圖以自白及
    供出上游，換取依毒品危害防制條例第17條之減刑，惡意誤
    導檢警偵辦方向，並危害聲請人權益，使聲請人蒙受重刑。
  ⒍因個人資料保護法的關係，聲請人無法查證○○○他案之真實情
    況，故○○○之自白及證詞，尚須由法院詳查，以符合聲請人
    所提事項內容。
  ㈡按共購模式，吸食者為取得以同樣數額而能有更多的毒品量
    可吸食，共同出資合購實屬多數無力負擔毒品吸食的金錢所
    採用之行為。若依據聲請人與○○○合資購買毒品，但由聲請
    人先行出資一事，聲請人並未於此行為中獲取任何利益及毒
    品量差，亦無營利之企圖，且二人已數次採用此模式共購一
    級毒品。聲請人自警詢、偵查庭至法院承審，均坦承有共同
    出資購買一級毒品之行為，從未隱瞞相關犯行，只因不認定
    為自白販賣，而未從判決中獲得毒品危害防制條例第17條第
    2項，自白得減輕其刑之寬典，明確違反此法令，損害聲請
    人權益。聲請人與○○○此次犯行，聲請人所涉犯應為毒品危
    害防制條例第7條「引誘他人施用毒品罪」，因毒品確實由
    聲請人先出面購買後，再平分一半給○○○，僅於聲請人出面
    購買取得，使○○○得有毒品吸食之情事，故懇請詳酌實情再
    確定其實際罪行。
  ㈢聲請人認定本案判決違反以下法令：⒈刑事訴訟法第154條無
    罪推定原則、⒉刑事訴訟法第155條證據能力與自由心證、⒊
    刑事訴訟法第156條自白之證據能力，證明力、緘默權與任
    意性之調查、⒋刑事訴訟法第159條之5傳聞證據之證據能力
    。
  ㈣再依○○○之警詢、偵訊筆錄，可能違背刑事訴訟法第420條第1
    項第5款之規定，嚴重影響相關承辦機關之調查，偏頗所發
    生的事實真相，使司法的公平正義失真，且危害他人的權益
    ，亦構成偽證之罪行。故聲請人遭論重刑，並被一再偏頗的
    判決。○○○之證詞，已構成刑法第168條偽證罪、第169條誣
    告罪。
  ㈤請傳訊證人○○○，以查證本案聲請人與○○○係於本案發生前即
    有合購之事實，此事證足以依刑事訴訟法第420條第1項第3
    款規定證明聲請人被誣告的可能：○○○106年8月17日凌晨1時
    20分在米奇汽車旅館103號房遭緝獲時，聲請人和另一位女
    性友人○○○亦在場，並於現場查獲一級毒品海洛因及二級毒
    品甲基安非他命，而現場查獲之一、二級毒品，○○○證詞中
    明確表示為與聲請人合資購買，且○○○亦證實知曉兩人合購
    之事。今聲請人為調查新證據，殷盼傳喚證人○○○，查證她
    是否知道聲請人長期與○○○合資購買毒品，並追溯所知之時
    間，若證人○○○能證實聲請人和○○○的合購關係之時間早於10
    6年6月16日，將有助於釐清聲請人因○○○不實且反覆之證詞
    ，而遭臺灣○○地方法院誤認迴護一事，當可引為刑事訴訟法
    第421條(應為第420條第1項第6款之誤載)之規定辦理。
　㈥所謂藥頭或上手，本案的上手「阿傑」或「傑哥」，○○○於本
    案中供詞陳述並不認識「傑哥」，但他卻於另涉販賣一級毒
    品案中，自白其一級毒品海洛因係向「傑哥、阿傑」所購買
    ，懇請諒察並得將其引用為新證詞、新證據。又○○○謊稱不
    認識此藥頭上手「阿傑、傑哥」，亦有可能因他於另案中將
    上手「阿傑、傑哥」供出，害怕對方知道後報復，也可能因
    此介紹客人給「阿傑、傑哥」，私下「阿傑、傑哥」會另外
    提供些許毒品為報酬，或以較低價錢販賣給○○○為誘因，在
    有可能為○○○本身曾因購買毒品欠「阿傑、傑哥」毒品的錢
    ，而以介紹客人的方式償還人情或抵債。
  ㈦聲請人本身為肢體殘障人士，只因意志消沉致產生較差的情
    緒，才會經常施用毒品。○○○亦為長期一起吸食毒品的毒友
    ，並非交易行為的買、賣方。聲請人認判決明顯偏頗致其權
    益受重大影響，而承受極重刑，期盼本案能有重新審理的機
    會，並依實情獲得合適之裁量等語。 
二、聲請不合法部分：
(一)按聲請再審，應以再審書狀敘述理由，附具原判決之繕本及
    證據，提出於管轄法院為之。但經釋明無法提出原判決之繕
    本，而有正當理由者，亦得同時請求法院調取之。又法院認
    為聲請再審之程序違背規定者，應以裁定駁回之。但其不合
    法律上之程式可以補正者，應定期間先命補正，刑事訴訟法
    第429條、第433條分別定有明文。所謂敘述理由，係指具體
    表明符合法定再審事由之原因事實而言，倘僅泛言聲請再審
    ，而未敘明具體情形，或所述具體情形，顯與法定再審事由
    不相適合，或未提出足以證明再審事由存在之證據，均應認
    聲請再審之程序違背規定。
(二)聲請人對於本院108年度上訴字第2077號刑事確定判決聲請
    再審，所提出之再審書狀雖已附具原確定判決之繕本，然未
    具體敘明究竟有何刑事訴訟法第420條或第421條所列舉之再
    審原因及具體事實，且未附具任何足以證明再審事由存在之
    證據，難認其已敘述具體理由，有違聲請再審之程序規定，
    惟屬得補正之事項，本院乃於111年7月29日裁定命聲請人應
    於裁定正本送達後5日內，補正再審理由及證據，聲請人固
    於111年8月8日、111年8月19日再次補具書狀，主張○○○係為
    獲取毒品危害防制條例第17條之減刑寬典，而為虛偽證述，
    聲請人係遭○○○誣告，且○○○之證述已使司法公平正義失真，
    構成刑事訴訟法第420條第1項第2款、第3款、第5款之再審
    事由等語(詳如上開聲請意旨㈠、㈣、㈤部分)。然該等情形之
    證明，以經判決確定或其刑事訴訟不能開始或續行非因證據
    不足者為限，始得聲請再審，刑事訴訟法第420條第2項定有
    明文。聲請人並未提出有另案確定判決認定原確定判決所憑
    ○○○之證言為偽證、或認定聲請人係被誣告、或參與原確定
    判決案件之司法人員犯職務上之罪已經證明，或因該案件違
    法失職已受懲戒處分，足以影響原確定判決之相關事證，或
    有刑事訴訟不能開始或續行非因證據不足之相關證據。自與
    刑事訴訟法第420條第1項第2、3、5款、第2項之規定不合。
    故聲請人以上開事由聲請再審，其聲請之程序與法律規定之
    要件有違。聲請人就該部分形式上固具狀補正其所謂聲請再
    審之理由，惟實質上並未提出足以證明該等再審事由存在之
    證據。從而，聲請人此部分聲請再審之程序違背規定，經本
    院於111年8月15日訊問後，亦未據聲請人補正，應予駁回其
    此部分之聲請。
(三)按刑事訴訟之再審制度，係為確定判決認定事實錯誤而設之
    救濟程序，故為受判決人利益聲請再審者，必其聲請合於刑
    事訴訟法第420條第1項第1款至第6款或第421條所定之情形
    ，始得為之，此與非常上訴程序旨在糾正確定裁判之審判違
    背法令者，並不相同。倘所指摘者，係關於原確定判決適用
    法律不當之情形，核屬非常上訴之範疇，並非聲請再審所得
    救濟，以之為聲請再審之理由，即屬聲請再審之程序違背規
    定，且無從補正，應認其聲請不合法，依刑事訴訟法第433
    條前段裁定駁回之。聲請意旨㈡、㈢雖稱其所犯為毒品危害防
    制條例第7條之引誘他人施用毒品罪、且其自白應有毒品危
    害防制條例第17條第2項之適用，原確定判決卻未予減刑、
    原確定判決已違反刑事訴訟法第154條至第156條、第159條
    之5規定等語，而指摘原審判決違法。惟原確定判決有無判
    決違背法令之情形，應係能否提起非常上訴範疇，核與聲請
    再審事由無涉，聲請人執此為由聲請再審，顯然違背規定，
    且無可補正，應予駁回。
三、聲請無理由部分：
(一)依刑事訴訟法第420條第1項第6款原因聲請再審者，應提出
    具體之新事實或新證據，由法院單獨或綜合案內其他有利與
    不利之全部卷證，予以觀察、判斷，客觀上能否令人形成得
    合理相信足以推翻原確定判決所確認之事實，或鬆動其事實
    認定之重要基礎，而影響於判決之結果者，始足該當；倘僅
    就卷內業已存在之證據資料，對於法院取捨證據之職權行使
    ，徒憑己意為指摘，或對證據之證明力持相異之評價，即與
    上開要件不合，自不能遽行開啟再審，而破壞判決之安定性
    。
(二)本院108年度上訴字第2077號確定判決綜合聲請人於偵查及
    原審之供述、○○○於偵查及原審之證述、臺灣○○地方法院106
    年聲監字第1325號通訊監察書及電話附表、原確定判決附表
    編號1所示通訊監察譯文內容、臺灣○○地方法院106年8月23
    日○院麟刑國106聲監可字第220、221號函，及扣案聲請人所
    有且插用門號0000000000號SIM卡之ASUS廠牌行動電話1支等
    證據資料，認定聲請人有該確定判決犯罪事實㈠所示之販賣
    第一級毒品犯行，並就聲請人否認犯罪及辯護人所辯各情，
    依憑調查所得之證據予以指駁，此有本院前開確定判決書在
    卷可憑。核本院原確定判決已詳敘其調查、取捨證據之結果
    ，及憑以認定犯罪事實之心證理由，對於聲請人所辯各節何
    以不採之理由，亦逐一析述明確，其所為論斷說明，核無不
    合，並經本院調取上開刑事卷宗核閱無訛。是原確定判決本
    其自由心證對證據予以取捨及判斷，並無違背一般經驗法則
    及論理法則之情事。
(三)聲請意旨㈤雖聲請傳喚證人○○○作證，證明聲請人與○○○於本
    案為合購關係等語。惟證人○○○於警詢證稱：「(上述查扣之
    毒品安非他命、海洛因、搖頭丸是何人出資購買？)因為我
    沒有跟他們一起去買毒品，但是路上我聽林昭男講他是跟○○
    ○一起購買」等語(見偵字第22823號卷第58頁)；於檢察官偵
    訊時證稱：「(林昭男的毒品來源？是跟○○○拿的？)不是跟○
    ○○拿的。○○○的角色是什麼我不清楚。我本來只是看過○○○好
    幾次而已」等語(見偵字第22823號卷第110頁)，可知○○○對
    於聲請人與○○○間是否為合購關係，係聽聞自聲請人之陳述
    ，其對於○○○所扮演之角色並不清楚。縱加以調查，亦不足
    以動搖原確定判決結果，難謂符合新證據之確實性要件，本
    院認無傳喚證人○○○加以調查之必要。
(四)聲請意旨㈥雖請求將○○○於另案涉犯販賣第一級毒品案之自白
    作為新證詞、新證據等語。然○○○於本案被查獲涉嫌販賣第
    一級毒品予案外人○○○犯行部分，經本院以109年度上訴字第
    655號判決判處應執行有期徒刑15年8月，再經最高法院以11
    0年度台上字第1602號判決上訴駁回確定。而○○○於該案所指
    之上手，除綽號「阿兄」之聲請人外，另有綽號「阿文」、
    「黑仔」之人，有本院上開判決可稽，○○○顯無聲請人所指
    於另案自白其第一級毒品海洛因係源自「阿傑」或「傑哥」
    之情，況○○○於該案亦無因供出毒品來源，因而查獲其他正
    犯或共犯，而獲得毒品危害防制條例第17條第1項減免其刑
    之優惠。且○○○於本案指證被告有販賣第一級毒品之犯罪事
    實，已經本院原確定判決認定明確，業如前述，從形式上觀
    察，不論單獨或結合已經存在卷內之各項證據資料綜合判斷
    ，上開證據之調查，亦不足以動搖原確定判決結果，本院亦
    無從將證人○○○之另案自白做為新證據之餘地。
四、綜上所述，聲請人所執前揭再審聲請意旨，或係屬違背法令
    情形而非屬再審範圍，或經命補正而未提出足以證明有刑事
    訴訟法第420條第1項第2、3、5款等再審事由存在之證據，
    又或係對本案確定判決已詳為說明及審酌之事項，徒憑己見
    而為不同之評價，且依其所主張之新證據單獨或與先前之證
    據綜合判斷，均不足認聲請人應受無罪、免訴、免刑或輕於
    原確定判決所認罪名之判決，而與刑事訴訟法第420條第1項
    第6款規定之再審事由不符。是本件再審之聲請，部分不合
    法，部分無理由，均應予駁回。
據上論結，應依刑事訴訟法第433條前段、第434條第1項，裁定
如主文。
中　　華　　民　　國　　111 　年　　9 　　月　　1　　 日
            刑事第四庭     審判長法　官   蔡  名  曜
　　　　　　                     法　官   鄭  永  玉 
                                 法　官   林  宜  民
以上正本證明與原本無異。
如不服本裁定，應於收受送達後10日內向本院提出抗告書狀（須
附繕本）。因疫情而遲誤不變期間，得向法院聲請回復原狀。

                                 書記官   謝  安  青
　　　　　　　　　　　　　　　　 
中　　華　　民　　國　　111 　年　　9 　　月　　1 　　日